臺灣高雄地方法院刑事判決
111年度訴字第435號
公  訴  人  臺灣高雄地方檢察署檢察官
被      告  陳加朋


指定辯護人  本院公設辯護人黃秋葉
上列被告因強盜案件，經檢察官提起公訴（111年度偵字第16526
號），本院判決如下：
    主  文
陳加朋犯攜帶兇器強盜未遂罪，處有期徒刑參年拾月。
扣案如附表編號一至三所示之物均沒收。
    事  實
一、陳加朋為清償己身債務，竟意圖為自己不法之所有，基於攜
    帶兇器強盜之犯意，於民國111年5月31日凌晨3時51分許，
    騎乘以白色及黑色膠帶遮掩車牌之車牌號碼000-0000號普通
    重型機車，頭戴安全帽及身著藍色雨衣予以變裝，至址設高
    雄市○鎮區○○○路00號之統一超商新衙門市（下稱統一超商）
    後，攜帶客觀上具有危險性足以對人之生命身體安全構成威
    脅而可供兇器使用之辣椒水1瓶、電擊棒1支進入統一超商，
    先向店員周遠傑佯裝要使用影印機，借以觀察店內現況及分
    散周遠傑之注意力，再趁周遠傑整理架上商品不注意之際，
    即持辣椒水先往周遠傑臉部持續噴灑，周遠傑亦持椅子反擊
    而與陳加朋發生拉扯及扭打，陳加朋見辣椒水不足以讓周遠
    傑放棄抵抗，遂再持電擊棒電暈周遠傑使其不能抗拒後（周
    遠傑因而受有頭頂電擊鈍傷、額頭擦傷、右膝擦傷及因防狼
    噴霧而有眼及臉化學性皮膚炎等傷害），陳加朋旋至櫃檯處
    翻找抽屜內之財物，然見周遠傑甦醒並往超商門外走，便立
    即逃離現場，未取得任何財物而未遂。嗣周遠傑報警處理，
    警方於統一超商內扣得如附表編號1、5所示之物，後調閱監
    視器畫面發現陳加朋涉嫌重大，報請高雄地方檢察署檢察官
    核發拘票拘提之，陳加朋受拘提時，復同意搜索而扣得如附
    表編號2至4所示之物。
二、案經周遠傑訴由高雄市政府警察局前鎮分局報告臺灣地方檢
    察署檢察官偵查起訴。
    理  由
壹、證據能力：
    本判決所引用具有傳聞證據性質之各項證據，均經檢察官、
    被告陳加朋（下稱被告）及其辯護人於本院審理中，明示同
    意有證據能力（見本院卷第188頁），本院審酌各該證據作
    成時之客觀環境及條件，均無違法不當取證或明顯欠缺信用
    性之情形，作為證據使用皆屬適當，依刑事訴訟法第159條
    之5第1項規定，均有證據能力。
貳、認定被告犯罪事實所憑之證據及理由：　　
一、上開事實，迭據被告於本院準備程序及審理時均坦承不諱（
    見本院卷第131頁、第188頁、第195頁），核與證人即告訴
    人周遠傑於警詢中指述內容相符（見警卷第23至27頁、29至
    31頁），並有如附表所示扣案物為證（見警卷第47頁、第51
    至53頁），復有111年5月31日偵查報告暨附件強盜犯嫌行徑
    圖、超商監視器畫面光碟暨翻拍照片（他卷第7至17頁，光
    碟置放偵卷證物袋）、臺灣高雄地方檢察署檢察官拘票、自
    願受搜索同意書（警卷第39頁、第41頁）、高雄市政府警察
    局前鎮分局扣押筆錄、扣押物品目錄表（警卷第43至47頁、
    第51至53頁）及扣押物品照片（本院卷第91至99頁）在卷可
    憑。又警方於扣案如附表編號5所示之影印紙上採集掌紋，
    經送內政部警政署刑事警察局鑑定，與被告左掌紋相符，此
    有內政部警政署刑事警察局111年6月7日刑紋字第111006314
    1號鑑定書、指紋卡片、刑事案件證物採驗紀錄表及刑事案
    件報告書（偵卷第43至52頁），而被告於統一超商為本案犯
    行之經過，經前引統一超商之監視器所攝得，此經本院準備
    程序中勘驗監視器光碟畫面，有勘驗筆錄（本院卷第55至56
    頁）可憑，足認被告前開任意性自白，與事實相符，堪信為
    真實。
二、告訴人遭受被告以辣椒水及電擊棒攻擊，因而昏厥且受有傷
    勢部分，除有前引統一超商之監視器畫面暨本院勘驗筆錄（
    告訴人遭電擊後暈倒）外，另有告訴人提出之高雄市立小港
    醫院之診斷證明書（警卷第69頁）及受傷照片3張（警卷第7
    1頁）為證，可見被告對告訴人施以強暴之手段，已達至使
    告訴人不能抗拒之程度。
三、本案事證明確，被告犯行堪可認定，應依法論科。　　
參、論罪科刑：
一、按刑法第321條第1項第3款所規定之攜帶兇器竊盜罪，係以
    行為人攜帶兇器竊盜為其加重條件，此所謂兇器，其種類並
    無限制，凡客觀上足對人之生命、身體、安全構成威脅，具
    有危險性之兇器均屬之，且祇須行竊時攜帶此種具有危險性
    之兇器為已足，並不以攜帶之初有行兇之意圖為必要（最高
    法院79年台上字第5253號判決足資參照）。查被告當日使用
    辣椒水朝告訴人之臉部噴灑，復以電擊棒電擊告訴人頭部，
    顯已將辣椒水、電擊棒作為攻擊告訴人之工具，彰顯其主觀
    之行兇意圖，客觀上亦造成告訴人眼睛疼痛、臉部化學性皮
    膚炎及頭頂電擊鈍傷，有高雄市立小港醫院診斷證明書為憑
    （見警卷第69頁），堪認被告持辣椒水及電擊棒等物行兇，
    足對身體產生一定之威脅，具有危險性，是被告於案發當時
    使用之辣椒水及電擊棒均屬兇器無訛。
二、核被告所為，係犯刑法第330 條第1 項、第2項之（犯強盜
    罪而有第321 條第1 項第3 款之情形）攜帶兇器強盜未遂罪
    。被告對告訴人噴灑辣椒水及使用電擊棒，屬強盜過程中之
    強暴行為，而致告訴人受傷，乃其施以強制力之當然結果，
    亦無證據顯示被告係另行基於傷害之犯意所為，故不另論傷
    害罪，公訴意旨認此部分另行成立傷害犯行，而與攜帶兇器
    強盜未遂罪間屬想像競合關係或數罪併罰，均容有誤會，附
    此敘明。
三、刑之減輕事由：
  ㈠被告已著手實行強盜之犯行，惟未能取得財物而未遂，爰依
    刑法第25條第2項規定，按既遂犯之刑減輕之。
  ㈡本案無刑法第59條之適用：
  ⒈辯護人雖以：被告係因遭逼債，且薪資未入帳，才為本案犯
    行，被告有中度殘障之兄弟需照顧，也願意與告訴人洽談和
    解，行為雖有不法，但依其犯罪情節所生之危害，客觀上顯
    情輕法重而堪憫恕，請依刑法第59條酌減其刑等語為被告辯
    護（見本院卷第53頁）。
  ⒉然按刑法第59條之立法說明指出：該條所謂「犯罪之情狀可
    憫恕」，本係指審酌刑法第57條各款所列事項以及其他一切
    與犯罪有關之情狀之結果，認其犯罪足堪憫恕者而言。依實
    務上見解，必在客觀上顯然足以引起一般同情，認為縱予宣
    告法定最低度刑猶嫌過重者，始有其適用。為防止酌減其刑
    之濫用，自應嚴定其適用之要件，以免法定刑形同虛設，破
    壞罪刑法定原則，乃增列文字，將此適用條件予以明文化。
    而刑法第59條規定犯罪之情狀可憫恕者，得酌量減輕其刑，
    其所謂「犯罪之情狀」，依上開立法之說明，自應與同法第
    57條規定科刑時應審酌之一切情狀予以全盤考量，審酌其犯
    罪有無特殊之原因與環境，在客觀上足以引起一般同情，以
    及宣告法定低度刑，是否猶嫌過重等情形以為判斷。尤以此
    項酌減之規定，係推翻立法者之立法形成，就法定最低度刑
    再予減輕，為司法之權，適用上自應謹慎，未可為常態，其
    所具特殊事由，應使一般人一望即知有可憫恕之處，非可恣
    意為之。
  ⒊經查，被告行為時為46歲，非無工作能力之人，其於本案案
    發前已因多次竊盜等罪經起訴、法院判刑確定，竟不知悔改
    ，特意先以黑白膠帶遮掩車牌，復頭戴安全帽、身穿藍色雨
    衣掩飾身分，且攜帶辣椒水及電擊棒犯本案犯行，顯見被告
    並非臨時起意而誤觸重典；參以被告本案之犯罪型態係以辣
    椒水、電擊棒等物，對手無寸鐵之店員行強暴行為至使不能
    抗拒之加重強盜未遂犯行，嚴重影響人身安全，對社會治安
    危害甚鉅，顯非一般財產犯罪可資比擬，縱被告須償還債務
    ，且家中尚有殘障兄長，然衡酌上情，本案被告加重強盜未
    遂犯行，在客觀上尚不足引起一般人之同情，況被告因尚未
    竊得財物而屬加重強盜未遂，業經依刑法第25條第2項未遂
    犯規定減輕其刑，已難謂有情輕法重之情；再依被告犯罪情
    狀，亦難認有何量處法定最低度刑，猶嫌過重之情輕法重情
    形，自無從依刑法第59條規定減輕其刑。
四、量刑：
　  本院審酌被告不思以正當方式賺取財物，竟攜帶辣椒水、電
    擊棒等兇器對告訴人為強暴行為，進而搜刮財物未果，除造
    成告訴人受有上開傷勢，顯見其目無法紀，所為嚴重危害社
    會治安。惟考量其犯後始終坦白認錯，並表示願意向告訴人
    道歉賠償（未和解），犯後態度尚可，兼衡其自述之智識程
    度及家庭經濟狀況（涉及被告隱私，不予揭露，見本院卷第
    195至196頁），及其為本案各犯行之動機、目的、手段、所
    生危害等一切情狀，量處如主文所示之刑。
肆、沒收之說明：
一、扣案如附表編號1至3所示辣椒水、電擊棒及安全帽均為被告
    所有，被告頭戴安全帽，攜帶辣椒水及電擊棒為本案犯行，
    可認上開物品均係供被告為本案犯行所用物品，自均應依刑
    法第38條第2項規定宣告沒收。
二、扣案如附表編號4至5所示物品，係被告犯案當日所穿著衣物
    及當日至統一超商影印而未取走之影印紙2張，依卷存事證
    無法認定為其犯案工具或屬被告之犯罪所得，且考量該物於
    刑法上亦不具重要性，均不諭知沒收。
三、至被告進入本案統一超商內所穿著之藍色雨衣，固為供被告
    為本案犯行時變裝使用，然被告供稱其將藍色雨衣棄置中鋼
    煉焦爐內焚燒燒毀(見警卷第18至19頁），卷內亦無證據證
    明現仍尚存，然因未扣案，又非屬違禁物，縱予沒收或追徵
    ，其所收之特別預防及社會防衛效果亦甚微弱，顯然欠缺刑
    法上重要性，為符合比例原則並兼顧訴訟經濟，爰依刑法第
    38條之2第2項之規定，不予宣告沒收或追徵。
據上論斷，應依刑事訴訟法第299條第1項前段，判決如主文。
本案經檢察官鄭舒倪提起公訴，檢察官李佳韻到庭執行職務。
中　　華　　民　　國　　111 　年　　11　　月　　23　　日
                   刑事第十六庭 審判長法　官  詹尚晃
 　　　　　　　　　                   法  官  王雪君
 　　　　　　　　　                   法  官  施君蓉
以上正本證明與原本無異。
如不服本判決應於收受判決後20日內向本院提出上訴書狀，並應
敘述具體理由。其未敘述上訴理由者，應於上訴期間屆滿後20日
內向本院補提理由書(均須按他造當事人之人數附繕本)「切勿逕
送上級法院」。
告訴人或被害人如不服判決，應備理由具狀向檢察官請求上訴，
上訴期間之計算，以檢察官收受判決正本之日起算。
因疫情而遲誤不變期間，得向法院聲請回復原狀。
中　　華　　民　　國　　111 　年　　11　　月　　23　　日
                                     書記官  陳雅惠　　　　　
附表：（扣案物）
編號 扣案物名稱 數量 備註 1 辣椒水 1瓶 被告所有 2 電擊棒 1支 被告所有 3 安全帽 1頂 被告所有 4 深色長褲 1件 被告所有 5 A4影印紙 2張  
【附錄論罪法條】
刑法第330條：
犯強盜罪而有第 321 條第 1 項各款情形之一者，處 7 年以上
有期徒刑。
前項之未遂犯罰之。

刑法第321條
犯前條第1項、第2項之罪而有下列情形之一者，處6月以上5年以
下有期徒刑，得併科50萬元以下罰金：
一、侵入住宅或有人居住之建築物、船艦或隱匿其內而犯之。
二、毀越門窗、牆垣或其他安全設備而犯之。
三、攜帶兇器而犯之。
四、結夥三人以上而犯之。
五、乘火災、水災或其他災害之際而犯之。
六、在車站、港埠、航空站或其他供水、陸、空公眾運輸之舟、
    車、航空機內而犯之。
前項之未遂犯罰之。